臺灣新竹地方法院刑事判決
108年度交易字第736號
公  訴  人  臺灣新竹地方檢察署檢察官
被      告  黃振德



上列被告因過失傷害案件，經檢察官提起公訴（108年度偵字第9
055號），因被告於準備程序進行中，就被訴事實為有罪之陳述
，經本院告知簡式審判程序意旨，並聽取當事人之意見後，裁定
改依簡式審判程序審理，判決如下：
    主  文
黃振德犯過失傷害罪，處有期徒刑伍月，如易科罰金，以新臺幣
壹仟元折算壹日。 
    事  實
一、黃振德於民國108年1月13日20時許，駕駛車牌號碼000-0000
    號自用小客車，沿新竹市光復路一段由東往西方向行駛，行
    經新竹市○○路○段○○道○號中山高速公路南下匝道口，欲左轉
    駛向國道一號南下交流道時，本應注意行經行車管制號誌正
    常運作之交岔路口時，應遵照號誌指示行駛，而當時天候晴
    、夜間有照明、柏油路面乾燥無缺陷、無障礙物、視距良好
    、行車管制號誌正常等一切情形，客觀上並無不能注意之情
    形，竟未待左轉號誌燈亮起，即貿然左轉，適有吳威德騎乘
    車牌號碼000-000號普通重型機車搭載吳佳耿，沿新竹市光
    復路二段由西往東方向直行，行經上開交岔路口時閃避不及
    ，遭黃振德所駕駛車輛自左側撞擊而人車倒地，致吳威德右
    臉部、上下眼瞼多處撕裂傷及部分皮膚缺失、臉部、左右手
    多處挫擦傷、左右膝部、小腿多處挫擦傷、左側橈骨遠端骨
    折，致吳佳耿左髖臼粉碎性骨折、左側脛骨平台粉碎性骨折
    及腓骨骨折。黃振德於肇事後留待現場，主動向前來處理車
    禍之警員表示係肇事者而自願接受裁判。
二、案經吳威德、吳佳耿訴由新竹市警察局第二分局報告臺灣新
    竹地方檢察署檢察官偵查起訴。
    理  由
一、認定犯罪事實所憑之證據及理由：
（一）上揭犯罪事實，業據被告黃振德於警詢、偵查、本院準備
      程序及簡式審判程序中坦認不諱（見偵卷第3至4頁、第50
      至51頁，本院卷第139至143頁、第148頁），核與證人吳
      威德、吳佳耿於警詢、偵查中之指訴大致相符（見偵卷第
      5至6頁、第7至8頁、第50至51頁），並有道路交通事故現
      場圖、道路交通事故調查報告表（一）（二）、現場照片
      30張、新竹馬偕紀念醫院普通診斷證明書3紙、路口監視
      錄影影像翻拍畫面、監視錄影光碟、新竹市警察局交通警
      察隊交安組警員108年9月13日製作之職務報告、新竹市警
      察局交通隊交安組警員109年3月23日製作之職務報告暨所
      附道路交通事故現場圖及監視錄影光碟、交通部公路總局
      新竹區監理所竹苗區車輛事故鑑定會鑑定意見書（竹苗區
      0000000案）、新竹市政府109年3月26日函及檢附之行車
      號誌管制時制計畫各1份等件附卷可佐（見偵卷第9至11頁
      、第29頁、第30至32頁、第33至40頁、第45至46頁、第47
      頁，本院卷第49至58頁第63至69頁、第81至87頁），是被
      告上揭具任意性之自白，應與事實相符，可以採信。
（二）按汽車行駛至交岔路口，其行進、轉彎，應遵守燈光號誌
      或交通指揮人員之指揮，道路交通安全規則第102條第1項
      第1款定有明文。被告於本案案發時領有合格駕照，對於
      前揭行車規則，應知之甚詳，並予注意；且依事發當時天
      候晴、夜間有照明、柏油路面乾燥、無缺陷、無障礙物，
      視距良好、行車管制號誌正常等情以觀，客觀上並無不能
      注意之情事，竟疏未注意，未遵守燈光號誌，於左轉綠燈
      尚未亮起時，即貿然左轉，致生本案交通事故，則被告之
      駕駛行為顯有過失。又本案車禍經送交通部公路總局新竹
      區監理所竹苗區車輛行車事故鑑定會鑑定結果，同認被告
      駕駛自用小客車，行經號誌管制匣道左轉彎，未依號誌指
      示行駛，為肇事原因等情，有交通部公路總局新竹區監理
      所109年7月1日竹監鑑字第1090133006號函暨鑑定意見書
      附卷可參（見本院卷第81至87頁），核與本院認定大致相
      符，益證被告就本案交通事故之發生確有過失無訛，且被
      告之過失與告訴人吳威德、吳佳耿之受傷具有相當因果關
      係，甚為明確。
（三）綜上所述，本案事證已臻明確，被告前揭犯行，堪予認定
      ，自應依法予以論罪科刑。
二、論罪科刑：
（一）按行為後法律有變更者，適用行為時之法律。但行為後之
      法律有利於行為人者，適用最有利於行為人之法律，刑法
      第2條第1項定有明文。查被告行為後，刑法第284條於108
      年5月29日修正公布，並自108年5月31日施行。修正前刑
      法第284條原規定：「因過失傷害人者，處6月以下有期徒
      刑、拘役或5百元以下罰金；致重傷者，處1年以下有期徒
      刑、拘役或5百元以下罰金。從事業務之人，因業務上之
      過失傷害人者，處1年以下有期徒刑、拘役或1千元以下罰
      金；致重傷者，處3年以下有期徒刑、拘役或2千元以下罰
      金。」；修正後刑法第284條則規定：「因過失傷害人者
      ，處1年以下有期徒刑、拘役或10萬元以下罰金；致重傷
      者，處3年以下有期徒刑、拘役或30萬元以下罰金。」。
      新法係刪除原條文第2項關於從事業務之人之加重規定，
      不再區別業務與否，而就過失傷害部分經比較修正前、後
      之規定，關於法定刑中之罰金刑，由修正前「處5百元以
      下罰金」，此依刑法施行法第1條之1第2項前段規定就其
      所定數額提高為30倍，為「處1萬5千元以下罰金」，大幅
      提高為「處30萬元以下罰金」，修正後之規定顯然較不利
      於被告，揆諸前揭規定之意旨，就被告所為，自應適用行
      為時即修正前刑法第284條第1項前段之規定論處。是核被
      告所為，係犯修正前刑法第284條第1項前段之過失傷害罪
      。被告一過失駕駛行為，同時致告訴人2人受傷，係以一
      行為觸犯數罪名，為想像競合犯，應從一重處斷。
（二）被告於肇事後，停留現場等候，於員警獲報到場時表明為
      肇事者，並配合警方現場製作調查紀錄表等情，有道路交
      通事故肇事人自首情形紀錄表1紙為證（見偵卷第23頁）
      ，足認被告應符合自首要件，爰依刑法第62條前段規定，
      減輕其刑。
（三）爰審酌被告輕忽行車規則，駕車行駛於路上，對於道路交
      通安全一切情狀，本應謹慎注意，提高警覺，竟疏未注意
      相關安全規定，致生本案事故，造成告訴人2人受有前揭
      所載之傷害，所為實有不該；惟念其坦承犯行之犯後態度
      ，因和解金額差距過大致未能與告訴人2人達成和解，兼
      衡被告自述其高職肄業之智識程度、從事臨時工，日薪新
      臺幣（下同）1,500元，月收入約2萬元，離婚、有1名11
      歲之子女，由被告扶養、與父母及子女同住，經濟狀況不
      好，有積欠銀行信用卡債（見本院卷第148至149頁）等一
      切情狀，量處如主文所示之刑，並諭知易科罰金之折算標
      準。
據上論斷，應依刑事訴訟法第273條之1第1項、第299條第1項前
段，判決如主文。
本案經檢察官賴佳琪提起公訴，檢察官高如應到庭執行職務。
中　　華　　民　　國　　109 　年　　12　　月　　25　　日
                  刑事第六庭      法　官　    王榮賓
以上正本證明與原本無異。
如不服本判決應於收受送達後20日內向本院提出上訴書狀，並應
敘述具體理由；其未敘述上訴理由者，應於上訴期間屆滿後20日
內向本院補提理由書（均須按他造當事人之人數附繕本）「切勿
逕送上級法院」。告訴人或被害人如對於本判決不服者，應具備
理由請求檢察官上訴，其上訴期間之計算係以檢察官收受判決正
本之日期為準。
中　　華　　民　　國　　109 　年　　12　　月　　30　　日
                                  書記官      蘇鈺婷
附錄本案論罪科刑法條全文：
修正前刑法第284條第1項
因過失傷害人者，處6月以下有期徒刑、拘役或500元以下罰金，
致重傷者，處1年以下有期徒刑、拘役或500元以下罰金。